【裁判字號】    96,訴,1396
【裁判日期】    970428
【裁判案由】    偽造文書
【裁判全文】
臺灣臺北地方法院刑事判決              96年度訴字第1396號
公  訴  人  臺灣臺北地方法院檢察署檢察官
被      告  辛○○
選任辯護人  趙培宏律師
            邱任晟律師
            薛雅之律師
上列被告因偽造文書案件，經檢察官提起公訴（96年度偵字第
16399號），本院判決如下：
    主  文
辛○○共同連續行使偽造私文書，足以生損害於他人，處有期徒
刑捌月，減為有期徒刑肆月，如易科罰金，以銀元佰元即新臺
幣玖佰元折算壹日。
扣案如附表壹編號三、四、十一至十三所示之偽造臺灣銀行資金
證明書及附表壹編號一、二、五至十所示偽造之印章、印文、署
押，均沒收。
    事  實
一、辛○○經營日騰太陽能光電股份有限公司（下稱日騰公司）
    於客觀上可知悉5億美金非社會通常人士所能提供，於民國
    90年6月間以需有資金證明文件為由，經友人己○○介紹而
    認識丁○，再由丁○輾轉引介戊○○及甲○○認識後（丁○
    、戊○○、甲○○均經最高法院判決有罪確定），辛○○表
    示取得資金證明可拿去美國滾動操作，可獲相當利益，丁○
    、戊○○、甲○○及辛○○即共同基於犯意聯絡，並基於概
    括犯意，先由丁○等人稱需高額作業費用，可取得5億美金
    資金證明，並由戊○○指示辛○○於90年6月19日至臺灣銀
    行國外營業部開立戶名辛○○、帳號000000000000號美金外
    匯綜合存款帳戶，辛○○隨即在丁○上開公司辦公室內，將
    該帳戶存摺、印章交付丁○、戊○○、甲○○三人，再推由
    甲○○與一自稱「張瑞華」之不詳姓名年籍成年男子共同基
    於犯意聯絡，委由該「張瑞華」之男子偽造附表壹編號一所
    示「楊淑惠」印文2枚於辛○○前開帳戶存款明細表彩色影
    本上；並冒用臺灣銀行名義偽造辛○○上開帳戶於90年6月
    22日匯入5億美金之存款明細表彩色影印本1份、辛○○前開
    帳戶內確有5億美金存款之臺灣銀行英文資金證明書2份；及
    偽造附表壹編號二所示臺灣銀行國外部日期圓戳章1枚後，
    再蓋用於附表壹編號三、四所示文件上；及偽造附表壹編號
    三、四所示臺灣銀行國外部、黃朝貴及臺灣銀行經理等印文
    、署押後，於同年6月22日在上開丁○辦公室內，將附表壹
    編號一所示偽造存款明細表彩色影本連同辛○○申辦時所取
    得之臺灣銀行存摺外頁第1頁彩色影本；及附表壹編號三、
    四所示偽造之臺灣銀行英文資金證明書2份交付辛○○；辛○○則提供丁○、戊○○、甲○○三人新臺幣（下同）300
    萬元現金作為作業費用。辛○○隨即將該等偽造之存款明細
    彩色影本、臺灣銀行英文資金證明書各1份持往美國等地行
    使，並交付不詳之國外廠商，足以生損害於附表壹編號一、
    三、四所示遭冒用名義之臺灣銀行等人及國外廠商。辛○○
    復先後於同年6月29日、7月20日、8月24日、9月27日、10月
    12日、11月14日、12月17日告知丁○、戊○○、甲○○尚須
    繼續提供偽造之臺灣銀行英文資金證明文件，丁○、戊○○
    仍指示甲○○前往委請該自稱「張瑞華」之男子，以同一手
    法偽造附表壹編號五至十三所示印文、署押，連續偽造各該
    附表壹編號五至十三所示臺灣銀行英文資金證明文件，表明
    在各該時間辛○○前開帳戶內確仍有5億美金存款，並由辛○○先後持往美國等地交付不詳之國外廠商，均足以生損害
    於附表壹編號五至十三所示遭冒用名義之臺灣銀行等人及國
    外廠商，期間辛○○並陸續交付560萬元予丁○等人（其中
    包括作業費、借款）。嗣因辛○○交付之上開臺灣銀行英文
    資金證明為國外廠商查知係屬偽造，辛○○認該等偽造文件
    業經發覺，無法使用，乃欲向丁○、戊○○、甲○○索回已
    支付之款項，遭3人拒絕，遂向警局報案，經警於丁○之力
    行公司及戊○○住處分別扣得如附表貳、參所示之物。
二、案經臺北地檢署檢察官自動檢舉簽分偵查起訴。
    理  由
一、程序事項：被告以外之人於審判外之言詞或書面陳述，除法
    律有規定者外，不得作為證據，刑事訴訟法第159條第1項固
    有明文；惟被告以外之人於審判外之陳述，雖不符同法第15
    9條之1至之4規定，而經當事人於審判程序同意作為證據，
    法院審酌該言詞陳述或書面陳述作成時之情況，認為適當者
    ，亦得為證據。又當事人、代理人或辯護人於法院調查證據
    時，知有第159條第1項不得為證據之情形，而未於言詞辯論
    終結前聲明異議者，視為有前項之同意，同法第159條之5亦
    定有明文。本件被告、辯護人於本院審判程序中對於本案相
    關證人於偵查中之證述暨其他相關具傳聞性質之證據資料之
    證據能力，除於言詞辯論終結前未聲明異議外，另就證人乙○○、己○○之證述部分，辯護人雖於準備程序時表示未經
    對質詰問，因認無證據能力，然該2人均經本院傳喚到庭具
    結後進行交互詰問程序完畢，是該瑕疵自已補正。本院審酌
    本案所引用證人之陳述及證據資料作成時之情況，核無違法
    取證或其他瑕疵，認為以之作為證據為適當，前述證人於審
    判外之陳述及相關證據資料，自得做為證據。
二、訊據被告辛○○矢口否認有何行使偽造私文書之犯行，並辯
    稱略以：(1)被告發展太陽能光電事業，需要大筆資金，丙○○知悉後，即向被告主動表示，有國外金主願意提供大筆資
    金，但條件為被告須提出資金證明。其後，己○○復主動向
    被告表示，自己曾經由丁○等人之幫忙，取得資金證明，故
    其可以介紹丁○等人予被告，協助被告取得資金證明，被告
    不疑有他，遂與丁○等人簽訂協議書，並先後給付860萬元
    以取得資金證明；(2)被告經由丁○等人之指示，前往臺灣銀
    行開戶後，丁○等即以方便取得資金證明且控管該存款為由
    ，要求被告交出存摺、印章及身分證，開戶後，即將身分證
    、印鑑及存摺交予丁○等3人，由丁○等向臺灣銀行申請開
    立資金證明事宜，被告從未過問，丁○等亦未交送上述證件
    予被告。亦即，被告係因臺灣銀行通知部門調整，前往辦理
    結清帳戶時，始知受騙；(3)錢是存在銀行被告並沒有動支，
    又因被告之銀行帳戶是交由資金提供者保管，故5億美金所
    衍生的銀行利息收益（以檢察官之說法為大約新臺幣3億元
    ），其受益人亦當為資金之提供者，被告本身一開始就毋需
    支付任何利息費用予資金提供者；(4)被告擁有技術但沒有資
    金建廠，所以一開始被告即口頭答應戊○○等願意與有能力
    提供資金證明者共享建廠後之利益，戊○○依被告與彼等之
    口頭承諾擬具協議書後到被告公司與被告書立協議書。依協
    議書之協議被告須與戊○○等共享建廠後之利益，戊○○等
    須義務提供資金證明予被告；(5)被告到處借貸滿足戊○○索
    取金錢的意義何在，如果一開始即知道是偽造的，為何不自
    己偽造，而要支付860萬元給戊○○，況且錢還是向親友借
    貸而來，又如果與被告是共犯藉機向親友詐騙，為何戊○○
    前後索取的860萬元並沒有一毛錢落入被告口袋云云。另辯
    護人則為被告辯稱略以：本件係丙○○、己○○與國外人士
    及丁○、戊○○、甲○○共同詐騙被告，相關存摺、印章、
    身分證均由戊○○等人保管，被告無從查悉該帳戶內是否確
    有資金匯入，係在臺灣銀行通知內部業務單位合併後，前去
    結清帳戶時，才知受騙云云。
三、經查：
  (一)辛○○於臺灣銀行開立之上開美金外匯綜合存款帳戶，於90
    年6月19日開戶時有存入美金100元之紀錄，後續即無任何資
    金往來，有臺灣銀行買匯水單、臺灣銀行戶名辛○○、帳號
    000000000000號美金外匯綜合存款帳戶存摺影本在卷可查（
    見92年度偵字第7727號卷(一)第12、13頁）。而附表壹編號一
    及三至十三所示文件，連同文件上之印文、署押；其中資金
    證明格式與臺灣銀行之格式不同，簽章等亦非該行有製作權
    人員所簽章；且該行於90年間亦無各該文件上日期圓戳章印
    文所載之「國外部」單位等情，有臺灣銀行93年3月29日銀
    營一乙字第09300065581號、91年9月5日營一外密字第09103
    096911號函文，及附表壹編號一及三至十三所示文件影本在
    卷可稽（見96年度訴字第1613號卷第192至196頁、92年度偵
    字第7727號卷(一)第226至239頁）。足見附表壹編號一及三至
    十三所示存款明細表、英文資金證明書等件均係遭人冒用臺
    灣銀行名義偽造；其中附表壹編號一所示文件上之「楊淑惠
    」印文亦係偽造。再附表壹編號三至十三文件上所蓋用之「
    臺灣銀行國外部」日期圓戳章印文所示單位，在臺灣銀行內
    部並無相同名稱單位之情狀，亦見應有據以蓋用該印文之圓
    戳章存在，且該圓戳章所蓋用印文連同附表壹編號三至十三
    所示文件上之「黃朝貴」等人印文、署押等，自係經他人偽
    造無疑。
  (二)又證人戊○○於本院審時則證稱略以，「我沒有提供資金證
    明，是介紹甲○○」、「我不認識丙○○、庚○○」、「（
    問：辛○○是怎麼跟你講，要你找甲○○？）他是說他有一
    個太陽能發明的東西，在美國可以做一個增資的項目，他需
    要資金，他說資金要存入他的帳戶，他才可以發動，資金不
    去動它，也可以運作，所以去找資金，我就介紹這樣。」、
    「（問：資金證明是誰提出的？）甲○○去台灣銀行開出來
    的，當時開出來之後，有問辛○○，辛○○說可以，所以後
    來才繼續去做，當時做了一年，當時辛○○說這樣很好，辛○○拿錢買資金證明，因為很多會計師都辦這方面的事情」
    、「（問：辛○○有無把他的外匯存款存摺交給丁○、甲○○等人？）有。外匯存摺有交出來，才好把資金匯到他的名
    下。」、「（問：就本件取得資金證明中，你有無取得任何
    好處？）這個資金辛○○拿去美國操作，一億元的美金可以
    變成四十倍，這就是將來的好處。」、「（問：操作的資金
    可以變成四十倍，是何人跟你說的？）辛○○說的，現在市
    面上都有這些資訊，這個就叫做滾動操作。」、「（問：在
    交付存摺的時候，丁○他們有無表明這個存摺要保留在他們
    手上，辛○○不能拿去使用？）因為辦這個資金證明，資金
    要搞到辛○○的存摺上面去，所以就一定要有存摺，這些東
    西銀行要保管的，銀行不能讓你領掉，所以只有拿影印本出
    來，並拿資金證明，所以做這些帳上資料是要給利息的，是
    花了三百萬元做這些東西，辛○○說這東西主要是銀行拿出
    來的，辛○○寄出去了，是由他在操控的。」、「（問：如
    果資金要放在銀行裡面不能動用的話，如何做滾動操作？）
    這要問辛○○，我就不清楚。這是辛○○說的，是他花錢，
    他買這資金證明，他可以在國外操作。」、「（問：你能確
    認就本件辛○○太陽能的這件案子是丁○還是辛○○提出來
    的？）是辛○○提出來的，因為他才瞭解太陽能方面的事情
    。」、「（問：你有無告訴過辛○○說資金證明不能去查證
    ？）沒有。我有叫他查證。」、「你拿錢買東西，一年之後
    你說是假的，你到台灣銀行問，你花300萬買的，台灣銀行
    資金5億擺在那裡就變成真的，有這種事嗎？先生，每一個
    公司在法人登記5千萬，核准之後，偽造文件下來，資金不
    是空的嗎？」等語（見本院卷第257至261頁、第263頁）。
    是本件資金證明之取得，係被告以滾動操作為由，向丁○等
    人提出希望購得資金證明，已難謂係由丁○等人主動向被告
    提出製作資金證明提議，況被告所辯稱係為取得設立太陽能
    工廠所需資金因而欲取得相關資金證明，亦與證人戊○○上
    開證述係滾動操作等語不符；而縱使被告將存摺等原本交付
    與丁○等人保管，然該帳戶既然以被告名義開立，帳戶開立
    人即被告本人應隨時可就該帳戶狀況前往臺灣銀行查詢，況
    李雲鵬等人亦未向被告表示不得查詢帳戶資金狀況，而被告
    自開戶後直至結清帳戶期間亦一年有餘，期間被告均未就名
    下帳戶資金向臺灣銀行進行查核，要屬有疑，況果若有該筆
    資金存放於被告名下，於本件帳戶開立期間，被告亦應有相
    關利息所得資料，然卻均付諸闕如，而被告卻始終未生疑義
    之情，參以證人戊○○亦已證稱被告就上開資金證明要屬偽
    造於客觀上應有認識，是被告徒以上開情詞置辯，顯非可採
    。
  (三)證人甲○○於警詢供稱：我與辛○○簽定的協議書是於90年
    7月4日，在辛○○的公司簽訂，本來是丁○與辛○○簽約，
    他們就叫我一起簽，5億美金的銀行雙簽英文資金證明及存
    款單影本都是透過張瑞華運作的。每次資金證明都由辛○○
    先提供內容及格式給我，拿去給張瑞華作英文雙簽及蓋臺銀
    腰型章。因為都是辛○○事先聯絡丁○需要何種內容的文件
    ，丁○再通知我，我再找張瑞華準備（見92年度偵字第7727
    號卷(一)第103頁至第107頁），參諸扣案附表貳、參所示之物
    ，係分別於丁○負責之力行公司、戊○○住處起出，有內政
    部警政署刑事警察局扣押物品清單1份在卷可考（見本院卷
    第160至162頁，92年度綠保管字第601號）。而於力行公司
    查扣中以臺灣銀行名義出具之5億美金英文雙簽資金證明書
    （僅於下方臺灣銀行戳章及經理簽名部分為空白），即為證
    人甲○○交付辛○○之資金證明，亦為被告所坦認，又扣案
    物品中「日騰」綠皮資料夾內，有被告親書之中文版本之資
    金不移動同意及保證書，內容為資金證明之中文內容，再由
    該傳真函文所附之英文原件及中文翻譯所載內容，均同為以
    臺灣銀行名義所出具證明辛○○前開帳戶內確有美金5億元
    之存款，僅係於下方須有臺灣銀行戳章及經理簽名部分為空
    白，被告並以90年12月7日傳真親筆書寫信件予丁○，並載
    明「李老您好：茲送上參份英文原件及中文翻譯兩張，與此
    信件，共傳送陸份，此文件須在臺灣時間星期一中午前完成
    之。請交給吳總經理招治女士。晚輩辛○○敬上」，有扣案
    之傳真文件2份附卷可查（見本院卷第163至165頁，92年度
    綠保管字第601號），亦核與證人甲○○所證述，資金證明
    都由被告先提供內容及格式，事先聯絡丁○需要何種內容的
    文件等語相符，果若資金證明確為臺灣銀行所開立，何需被
    告本身製作格式及翻譯內容後，再提供予丁○等人製作，顯
    見被告辯稱不知上開資金證明係屬偽造云云，亦與常情有違
    ，而非可採。
  (四)另被告雖以係因臺灣銀行通知部門調整，前往辦理結清時，
    始知受騙云云置辯，然臺灣銀行國外營業部因組織架構調整
    ，於91年7月16日與國外管理部合併為國外部，其原經辦之
    外匯存款業務同時移由營業部接管，臺灣銀行營業部於91年
    間，並無通知被告前往結清帳戶之紀錄，惟該帳戶已於91年
    7月17日辦理結清手續等情，有臺灣銀行97年1月10日營外字
    第09700002001號函附卷可稽（見本院卷第151頁），參以證
    人乙○○證稱，「（問：你後來是不是知道這個資金證明是
    偽造的？）我後來知道，就是被告有一天打電話給我，說台
    灣銀行叫他去結清帳戶，他說請我陪他去，我就陪他去，因
    為小姐說他沒有存摺，叫他拿他的圖章、身分證給他。」、
    「（問：你和被告去台灣銀行是不是要去領五億元的存款？
    ）因為被告和戊○○那邊的資金證明已經處理好了，戊○○
    已經把存入被告帳戶的錢領走了，被告是要去台銀領他原來
    開戶的壹佰元美金，當時被告有拿壹張台灣銀行給他的明信
    片，說他們部門要合併，需要他去清理他的帳戶。」、「（
    問：為何會有你剛才所說因為去銀行才知道戊○○給被告的
    資金證明是假的？）因為銀行的小姐說印鑑卡上的字條是寫
    這個帳戶開戶後從來沒有進出錢，所以不准他申請新存摺。
    」、「（問：被告為何結清帳戶要你陪他去？）他有時找我
    就順便聊聊天，而且我還有錢在他那邊，我會關心一下他的
    近況。」等語（見本院卷第50頁背面、第52頁背面），顯見
    被告與證人乙○○前往臺灣銀行曾提及要重新辦理銀行存摺
    ，係因無法申請新存摺始結清帳戶，況縱使臺灣銀行內部部
    門進行調整，其原有外匯存款業務亦未取消，何以需通知存
    戶另行前往結清帳戶，又被告住所、辦公處所係位於臺北市
    區，亦非年輕識淺之人，果若欲結清帳戶，亦僅本人前往銀
    行辦理即可，又何需邀同證人乙○○一同前往處理，其目的
    是否為取信出借資金與被告之證人乙○○，亦非無疑，顯見
    被告上開辯詞並非可採。
  (五)又被告所稱本件係丙○○、己○○與國外人士及丁○、戊○○、甲○○共同詐騙被告云云，經查，證人己○○於偵查中
    證稱：我在2年前（即90年）5、6月間介紹他們認識，是因
    為辛○○說要借一筆資金證明，我有向丁○取得資金證明過
    ，面額臺幣數億元，是臺銀的，當時不用錢即取得（見92年
    度偵字第7727號卷(二)第36頁背面至第37頁），另於本院審理
    時證稱：「（問：你為何會介紹丁○跟被告認識？）因為被
    告說要引用一筆國外資金，需要有資金證明可以幫助他。」
    、「（問：你認不認識丙○○？）不認識。」、「丁○提出
    他名下帳戶資產，就是銀行開具的銀行證明」、「（問：所
    以他並不是請你在銀行開戶，他存錢進去？）不是」、「（
    問：你這樣介紹是否可以獲取報酬？）沒有」（見本院卷第
    47頁背面至48頁），及被告於本院準備程序時所自陳，「是
    從他開始介紹丁○、戊○○、甲○○，他說他們做得到，他
    們提供，己○○說與他們曾經做過資金證明，說真實性不會
    有問題，沒有多久，己○○打電話給我說他們要提供資金證
    明，但是提供資金證明的時候，我在90年6月的樣子去他們
    忠孝東路善導寺附近的辦公室，當時戊○○、甲○○、丁○
    在，他們說本件不需要己○○參與」、「他說要三百萬元，
    我就打電話到我辦公室叫我太太到對面銀行領款，後來他們
    三人要我的印章、身分證，當時我想說這麼多錢，在之前他
    要求我開的臺灣銀行戶頭，所以我想說身分證他們要留在他
    們那裡也是比較合理，他們也擔心他們的錢被領走，之後他
    交給我，我就把資金證明正本、存摺彩色影本寄給在英國的
    丙○○，資金證明的過程就是這個樣子。」（見本院卷第21
    頁）。則上開資金證明係由證人己○○介紹被告與丁○等人
    認識，之後被告遂依戊○○等人指示至臺灣銀行開立美金存
    款帳戶，再將存摺持交被告戊○○，迨於90年6月22日，丁○等人將偽造之臺灣銀行英文資金證明書交付被告；被告則
    提供被告戊○○現金300萬元作為作業費用，丁○、戊○○
    、甲○○等三人復陸續交付被告資金證明，應可認定。惟證
    人己○○既已證稱，係被告說要資金證明，而被告亦陳稱，
    丁○等人表示不要己○○參與，則證人己○○除介紹被告與
    丁○等人認識外，均未參與製作資金證明，亦無證據證明其
    收取任何對價，而證人戊○○亦證稱不認識丙○○、庚○○
    ，業如前述，顯見被告稱本件係丙○○、己○○與丁○等人
    共同詐騙被告云云，亦非可採。
  (六)參以丁○等3人交付辛○○之資金證明，金額高達5億美金，
    折合新臺幣高達165億元以上，依當今社會現狀，少有個人
    能一次提供如此高額之現金；再社會上縱有如此巨富之人
    ，然若非至親好友，或提供相當之對價，亦不可能任意將5
    億美元之巨額資金出借他人。又以假設銀行活期存款最低利
    率百分之1為計算，本件資金證明之金額為165億元以上，倘
    存入被告帳戶13個月期間，利息亦有1億7千萬元左右。而被
    告所給付金額亦僅數百萬元，與上開利息所得亦顯不相當，
    況被告雖稱所交付之金錢共計860萬元，然該金額並非全部
    屬於本件資金證明取得費用，其中尚有被告與丁○間之借貸
    款項，亦有丁○出具借據附卷可稽（見92年度綠保管字第
    601號日騰綠皮檔案夾）；又被告雖以銀行帳戶是交由資金
    提供者保管，故所衍生的銀行利息收益亦歸屬資金提供者，
    然則，上開利息部分歸屬，未見於被告與丁○等人所簽訂之
    協議書內，顯見利息部分被告與丁○等人均未約定，亦有卷
    附協議書1份可稽，而上開利息金額實屬非低，被告與丁○
    等人於簽立協議書時未見約定顯與常情不符，顯見被告等人
    於簽立協議書時，就該資金不可能存入被告帳戶，資金證明
    係屬偽造等情已有認識，是被告稱利息收益亦歸屬資金提供
    者云云，要屬被告事後脫免卸責之詞，不足採信。再被告平
    日係經營日騰公司及清騰科技股份有限公司，自能得知資金
    證明係由存款戶自行向銀行申請，並知5億美元13個月之最
    低活期存款利息金額非低，然被告竟僅交付丁○3人數百萬
    元作業費，復從未查證帳戶內是否確有5億美元存款，即自
    丁○3人取得5億美元之資金證明，殊與常情有違。
  (七)綜上，本件事證明確，被告所辯不足採信，其與丁○等3人
    共同連續行使偽造私文書之犯行洵堪認定。
四、法律適用之比較說明：
    查被告行為後，刑法部分條文業於94年1月7日修正，同年2
    月2日公布，95年7月1日施行，修正後刑法第2條第1項規定
    ：「行為後法律有變更者，適用行為時之法律，但行為後之
    法律有利於行為人者，適用最有利於行為人之法律」。上開
    「從舊從輕」原則之規定乃與刑法第1條罪刑法定主義契合
    ，而貫徹法律禁止溯及既往原則，係規範行為後法律變更所
    生新舊法律比較適用之準據法，是刑法第2條本身雖經修正
    ，但刑法第2條既屬適用法律之準據法，本身尚無比較新舊
    法之問題，應一律適用裁判時即修正後刑法第二條規定以決
    定適用之刑罰法律。又為比較時應就罪刑有關之共犯、牽連
    犯、連續犯、結合犯，以及累犯加重、自首減輕暨其他法定
    加減原因（如身分加減）與加減例等一切情形，綜其全部罪
    刑之結果而為比較；且就比較之結果，須為整體之適用，不
    能割裂分別適用各該有利於行為人之法律，此即法律變更之
    比較適用所應遵守之「罪刑綜合比較原則」及「擇用整體性
    原則」（最高法院24年上字第4634號判例、27年上字第2615
    號判例、最高法院95年5月23日95年度第8次刑庭會議決議參
    照）。爰就本件新舊法比較結果論述如下：
    (一)被告行為後，刑法第56條關於連續犯之規定，業於94年1
      月7日修正通過刪除，並於95年7月1日施行。此刪除雖非
      犯罪構成要件之變更，但顯已影響行為人刑罰之法律效果
      ，自屬法律有變更，依新法第2條第1項規定，比較新、舊
      法適用結果，數行為依新法規定原則上應予併罰，惟依舊
      法連續犯規定，從以一罪論，是以仍應適用較有利於被告
      之行為時法律即舊法關於連續犯之規定為論究。
    (二)至於94年2月2日修正前刑法第28條規定為：「二人以上共
      同實施犯罪之行為者，皆為正犯」，嗣修正為：「二人以
      上共同實行犯罪之行為者，皆為正犯」，揆諸本條修正理
      由，係界定共同正犯參與類型，而將陰謀共同正犯、預備
      共同正犯排除於修正後條文所規定之正犯之外，因本案被
      告所幫助者均為實行（實施）之共犯，依修正前、後之規
      定並無不同，自不生比較適用之問題，應逕適用裁判時法
      。（最高法院95年11月7日95年第21次刑庭會議決議參照
      ）。
    (三)被告行為時之刑法第41條第1項前段規定：「犯最重本刑
      為五年以下有期徒刑以下之刑之罪，而受六個月以下有期
      徒刑或拘役之宣告，因身體、教育、職業、家庭之關係或
      其他正當事由，執行顯有困難者，得以一元以上三元以下
      折算一日，易科罰金」。又被告行為時之易科罰金折算標
      準，修正前罰金罰鍰提高標準條例第2條前段（現已刪除
      ）規定，就其原定數額提高為100倍折算1日，則被告行為
      時之易科罰金折算標準，應以銀元300元折算1日，經折算
      為新臺幣後，應以新臺幣900元折算為1日。惟修正後刑法
      第41條第1項前段則規定：「犯最重本刑為五年以下有期
      徒刑以下之刑之罪，而受六個月以下有期徒刑或拘役之宣
      告者，得以新臺幣一千元、二千元或三千元折算一日，易
      科罰金」，比較修正前後之易科罰金折算標準，以修正前
      之規定較有利於被告，自應適用修正前刑法第41條第1項
      前段規定，定被告易科罰金之折算標準。
五、查被告與丁○等3人將偽造附表壹編號一及三至十三所示屬
    私文書之存款明細表、資金證明書等資料持向國外廠商行使
    ，自足以生損害於附表壹編號一及三至十三所示之臺灣銀行
    等人及該不詳之國外廠商，核被告所為，係犯刑法第216 條
    、第210條之行使偽造私文書罪。被告偽造附表壹編號二所
    示圓戳章，及附表壹編號一及三至十三偽造印文、署押欄所
    示各該印文、署押之行為，分別為偽造各該文件欄所示存款
    明細表、資金證明書等私文書之部分行為，不另論罪。被告
    偽造各該私文書（存款明細表、資金證明書）後持以行使，
    分別為行使之高度行為所吸收，亦不另論罪。雖卷內並無證
    據證明被告辛○○與「張瑞華」間，有直接之犯意聯絡；然
    被告辛○○與丁○、戊○○、甲○○間有犯意聯絡及行為分
    擔；被告甲○○則與「張瑞華」有犯意聯絡及行為分擔，則
    被告辛○○與丁○等3人與「張瑞華」間，自均應論以共同
    正犯。被告先後多次犯行，時間緊接，犯罪構成要件相同，
    顯係基於概括犯意為之，應依修正前刑法第56條連續犯之規
    定以一罪論，並加重其刑。被告行使偽造私文書行為，係持
    往美國等地行使，然該行使行為與偽造私文書係屬吸收關係
    之實質上一罪，依刑法第4條規定，犯罪之行為或結果有一
    在中華民國領域內者，為在中華民國領域內犯罪。則該實質
    上一罪行為之偽造私文書部分行為地既在我國領域內，行使
    偽造私文書行為即應認在中華民國領域內犯罪之情形，自得
    依我國刑法規定論罪科刑，附此敘明。另公訴意旨雖以被告
    上開犯行涉有刑法第339條第3項、第1項之詐欺取財未遂罪
    嫌，惟刑法第3條已規定，在中華民國領域內犯罪者，始適
    用我國刑法規定，而被告將本件偽造之資金證明書或親自帶
    往國外交予廠商，或以郵寄方式寄至國外廠商，業據被告辛○○及證人乙○○、甲○○一致陳明在卷，足見被告著手施
    用詐術之行為地係在美國、歐洲等地，是被告此部分犯罪行
    為地均非在中華民國領域內，此行為復不屬刑法第5條、第
    6條、第7條所定之犯罪，依照上開規定，為我國刑法不罰之
    行為，原應依刑事訴訟法第301條第1項後段諭知無罪之判決
    ，惟觀諸起訴書所載情節，因亦認此部份與前開論罪科刑部
    分屬牽連犯之裁判上一罪關係，此部分應不另為被告無罪之
    諭知。爰審酌被告平日素行、智識程度、犯罪動機、手段、
    犯後否認犯行等一切情狀，量處如主文所示之刑。又被告上
    開犯行之犯罪時間，在中華民國96年4月24日以前，而其所
    犯之罪名及宣告刑，合於中華民國九十六年罪犯減刑條例之
    減刑條件，爰依法減其宣告刑為有期徒刑4月，併諭知易科
    罰金之折算標準，以資懲儆。
六、至被告偽造如附表壹編號三、四、十一至十三所示之偽造私
    文書，為同案共犯丁○所有，供本件被告辛○○行使所用之
    物，應依刑法第38條第1項第2款宣告沒收，至於附著於該等
    文書上如附表壹所示之印文、署押，已隨該等文書之沒收而
    包括在內，爰毋庸再為沒收之諭知；另如附表壹編號一、二
    、五至十所示之未扣案印章、印文、署押，無證據證明其已
    滅失，均依刑法第219條規定，宣告沒收。另就附表編號貳
    、參之物品，除上開已諭知沒收之部分外，其餘部分雖均於
    共犯丁○、李雲鵬等人處所扣得，然無證據證明為本件被告
    犯罪所用之物，爰不另為沒收之諭知，併此敘明。
據上論斷，應依刑事訴訟法第299條第1項前段，刑法第2條第1項
前段、第28條、（修正前）第56條、第216條、第210條、（修正
前）第41條第1項、第38條第1項第2款、第219條，（修正前）罰
金罰鍰提高標準條例第2條，現行法規所定貨幣單位折算新臺幣
標準條例第2條，中華民國九十六年罪犯減刑條例第2條第1項第3
款、第7條、第9條，判決如主文。
本案經檢察官蕭方舟到庭執行職務。
中    華    民    國    97    年     4    月    28    日
                  刑事第十庭    審判長法  官  林春鈴
                                      法  官  林柏泓
                                      法  官  呂煜仁
上正本證明與原本無異。
如不服本判決，應於判決送達後10日內向本院提出上訴狀 (應抄
附繕本)。
                                      書記官  陳泰寧
中    華    民    國    97    年    5     月    1     日
附錄：本案論罪科刑法條全文
刑法第216條：
行使第二百十條至第二百十五條之文書者，依偽造、變造文書或
登載不實事項或使登載不實事項之規定處斷。
刑法第210條：
偽造、變造私文書，足以生損害於公眾或他人者，處五年以下有
期徒刑。
附表壹：
┌───┬───────────┬───────────────┬────┐
│編號  │偽造印文暨署押之內容、│  文件及所在位置              │備    註│
│      │數量                  │                              │        │
├───┼───────────┼───────────────┼────┤
│一    │偽造之「楊淑惠」印文2 │於90年6月22日由戊○○、丁○、 │此文件原│      │
│      │枚                    │甲○○所交付臺灣銀行戶名辛○○│本未據扣│
│      │                      │、帳號000000000000│案，但內│
│      │                      │號外匯綜合存款帳戶之外匯活期存│容如臺灣│
│      │                      │款明細表彩色影本上關於90年6月 │臺北地方│
│      │                      │22日該筆轉帳紀錄之支出欄及結存│法院檢察│
│      │                      │欄                            │署92年度│
│      │                      │                              │偵字第  │
│      │                      │                              │7727號偵│
│      │                      │                              │查卷(一)  │
│      │                      │                              │第15頁所│
│      │                      │                              │示內容  │
├───┼───────────┼───────────────┼────┤
│二    │偽造之「臺灣銀行國外部│                              │未扣案  │
│      │」日期圓戳章1枚       │                              │        │
│      │                      │                              │        │
├───┼───────────┼───────────────┼────┤
│三    │偽造臺灣銀行資金證明書│以臺灣銀行名義出具之所示日期英│92年度綠│
│      │2紙及其上之「臺灣銀行 │文資金證明書第三、四行間、下方│保管字第│
│      │營業部戳文章」、「臺灣│之臺灣銀行簽名欄。            │601號日 │
│      │銀行國外部、九十年六月│                              │騰綠皮檔│
│      │二十二日」、「黃朝貴」│                              │案夾    │
│      │印文各一枚，及「Ｍ、Ｍ│                              │        │
│      │、Ｓｈｉｕ」、「ｋ、ｙ│                              │        │
│      │、Ｔｓｅｎｇ」之簽名各│                              │        │
│      │1枚                   │                              │        │
├───┼───────────┼───────────────┼────┤
│四    │偽造臺灣銀行資金證明書│以臺灣銀行名義出具之所示日期英│92年度綠│
│      │2紙及其上之「臺灣銀行 │文資金證明書下方臺灣銀行及經理│保管字第│
│      │國外部、九十年六月二十│簽名欄                        │601號日 │
│      │二日」、「黃朝貴」印文│                              │騰綠皮檔│
│      │各1枚，「ｋ、ｙ、Ｔｓ │                              │案夾    │
│      │ｅｎｇ」及「Ｃｈｅｎｇ│                              │        │
│      │  ＦａｎＦｅｎｇ」之簽│                              │        │
│      │名各1枚。             │                              │        │
├───┼───────────┼───────────────┼────┤
│五    │偽造之「臺灣銀行國外部│以臺灣銀行名義出具之所示日期英│此文件原│
│      │、九十年六月二十九日」│文資金證明書下方臺灣銀行及經理│本未據扣│
│      │、「黃朝貴」印文各一枚│簽名欄                        │案，但內│
│      │，「ｋ、ｙ、Ｔｓｅｎｇ│                              │容如前述│
│      │」及「Ｃｈｅｎｇ  Ｆａ│                              │偵查卷第│
│      │ｎ  Ｆｅｎｇ」之簽名各│                              │18頁所示│
│      │一枚。                │                              │。      │
│      │                      │                              │        │
├───┼───────────┼───────────────┼────┤
│六    │偽造之「臺灣銀行國外部│以臺灣銀行名義出具之所示日期英│此文件原│
│      │、九十年七月二十日」、│文資金證明書下方臺灣銀行及經理│本未據扣│
│      │「黃朝貴」印文各一枚，│簽名欄                        │案，但內│
│      │「ｋ、ｙ、Ｔｓｅｎｇ」│                              │容如前述│
│      │及「Ｃｈｅｎｇ  Ｆａｎ│                              │偵查卷第│
│      │  Ｆｅｎｇ」之簽名各一│                              │19頁所示│
│      │枚。                  │                              │。      │
│      │                      │                              │        │
├───┼───────────┼───────────────┼────┤
│七    │偽造之「臺灣銀行國外部│以臺灣銀行名義出具之所示日期英│此文件原│
│      │、九十年八月二十四日」│文資金證明書下方臺灣銀行及經理│本未據扣│
│      │、「黃朝貴」印文各一枚│簽名欄                        │案，但內│
│      │，「ｋ、ｙ、Ｔｓｅｎｇ│                              │容如前述│
│      │」及「Ｃｈｅｎｇ  Ｆａ│                              │偵查卷第│
│      │ｎ  Ｆｅｎｇ」之簽名各│                              │20頁所示│
│      │一枚。                │                              │。      │
│      │                      │                              │        │
├───┼───────────┼───────────────┼────┤
│八    │偽造之「臺灣銀行國外部│以臺灣銀行名義出具之所示日期英│此文件原│
│      │、九十年九月二十七日」│文資金證明書下方臺灣銀行及經理│本未據扣│
│      │、「黃朝貴」印文各一枚│簽名欄                        │案，但內│
│      │，「Ｄ、Ｃ、Ｃｈｉｏｕ│                              │容如前述│
│      │」及「Ｃｈｅｎｇ  Ｆａ│                              │偵查卷第│
│      │ｎ  Ｆｅｎｇ」之簽名各│                              │21頁所示│
│      │一枚。                │                              │。      │
│      │                      │                              │        │
├───┼───────────┼───────────────┼────┤
│九    │偽造之「臺灣銀行國外部│以臺灣銀行名義出具之所示日期英│此文件原│
│      │、九十年九月二十八日」│文資金證明書下方之臺灣銀行簽名│本未據扣│
│      │、「黃朝貴」印文各一枚│欄。                          │案，但內│
│      │，及「Ｄ、Ｃ、Ｃｈｉｏ│                              │容如前述│
│      │ｕ」、「ｋ、ｙ、Ｔｓｅ│                              │述偵查卷│
│      │ｎｇ」之簽名各一枚    │                              │第22頁所│
│      │                      │                              │示      │
├───┼───────────┼───────────────┼────┤
│十    │偽造之「臺灣銀行國外部│以臺灣銀行名義出具之所示日期英│此文件原│
│      │、九十年十月十二日」、│文資金證明書下方臺灣銀行及經理│本未據扣│
│      │「黃朝貴」印文各一枚，│簽名欄                        │案，但內│
│      │「Ｄ、Ｃ、Ｃｈｉｏｕ」│                              │容如前述│
│      │及「Ｃｈｅｎｇ  Ｆａｎ│                              │偵查卷第│
│      │  Ｆｅｎｇ」之簽名各一│                              │23頁所示│
│      │枚。                  │                              │。      │
│      │                      │                              │        │
├───┼───────────┼───────────────┼────┤
│十一  │偽造臺灣銀行資金證明書│以臺灣銀行名義出具之所示日期英│92年度綠│
│      │及其上之「臺灣銀行國外│文資金證明書下方臺灣銀行及經理│保管字第│
│      │部、九十年十一月十四日│簽名欄                        │601號日 │
│      │」、「黃朝貴」印文各1 │                              │騰綠皮檔│
│      │枚，「Ｄ、Ｃ、Ｃｈｉｏ│                              │案夾    │
│      │ｕ」及「Ｃｈｅｎｇ    │                              │        │
│      │  Ｆａｎ  Ｆｅｎｇ」之│                              │        │
│      │簽名各1枚。           │                              │        │
├───┼───────────┼───────────────┼────┤
│十二  │偽造臺灣銀行資金證明書│以臺灣銀行名義出具之所示日期英│        │
│      │及其上之「臺灣銀行國外│文資金證明書下方臺灣銀行及國外│92度綠保│
│      │部、九十年十二月十九日│部主管、經理簽名欄            │管字第  │
│      │」、「黃朝貴」印文各1 │                              │601 號日│
│      │枚，「Ｋ、ｙ、Ｔｓｅｎ│                              │騰綠皮檔│
│      │ｇ」、「Ｄ、Ｃ、Ｃｈｉ│                              │案夾    │
│      │ｏｕ」及「Ｃｈｅｎｇ  │                              │        │
│      │  Ｆａｎ  Ｆｅｎｇ」之│                              │        │
│      │簽名各1枚。           │                              │        │
├───┼───────────┼───────────────┼────┤
│十三  │偽造臺灣銀行資金證明書│以臺灣銀行名義出具之所示日期英│92年度綠│
│      │及其上之「臺灣銀行國外│文資金證明書下方臺灣銀行及經理│保管字第│
│      │部、九十年十二月十九日│簽名欄                        │601號日 │
│      │」、「黃朝貴」印文各1 │                              │騰綠皮檔│
│      │枚，「Ｄ、Ｃ、Ｃｈｉｏ│                              │案夾    │
│      │ｕ」及「Ｃｈｅｎｇ    │                              │        │
│      │  Ｆａｎ  Ｆｅｎｇ」之│                              │        │
│      │簽名各1枚。           │                              │        │
└───┴───────────┴───────────────┴────┘
附表貳：於丁○力行公司扣得之物（92年度綠保管字第601號）
一、電腦主機及週邊設備1套（含主機、螢幕、滑鼠、鍵盤）。
二、印表機1台Ｅｐｓｏｎ  ｓｔｙｌｕｓ１０００）。
三、印章2枚。
四、橡皮章4枚。
五、相關資料2箱（內含附表壹編號三至十三所示英文資金證明
    書彩色影本資料；辛○○於90年12月8日出具表明送交被告
    丁○3份英文原件及中文翻譯2張，及該文件應在星期一中午
    完成並交付與案外人乙○○之傳真函文一份，惟再由該傳真
    函文所附之英文原件及中文翻譯所載內容，均同為以臺灣銀
    行名義所出具證明辛○○前開帳戶內確有美金5億元之存款
    ，僅係於下方須有臺灣銀行戳章及經理簽名部分為空白）。
附表參：於戊○○住處扣得之物（92年度綠保管字第601號）
一、日騰太陽能光電製造廠營運計劃1本。
二、日騰太陽能光電製造廠營運計劃中文說明書1本。
三、疑似偽造臺灣銀行英文資金證明及相關帳戶明細表18張（含
    帳號000000000000洪進欽、帳號000000
    000000石淑貞）。
四、網站登錄帳號密碼17張（ｈｔｔｐ：／／ｗｗｗ. ｅｕｒｏ
    ｃｌｅａｒｐｌｕｓ. ｃｏｍ、ｈｔｔｐ：／／ｗｗｗ. ａ
    －ｋａｎｇ. ｎｅｔ）。
五、協議書1份（丁○、甲○○與辛○○簽立）。
六、公司相關資料影本1份（內附建興營造股份有限公司印鑑及
    蔡美嫺印鑑）。
七、建興營造股份有限公司關防及蔡美嫺私章各1枚。
八、國軍老舊眷村改建工程計劃1本。
九、有關力行公司擬訂軍人眷村相關計劃中英文信件5張。
十、楊清照臺灣銀行存摺彩色印影本暨相關資料1份（帳號00
    0000000000，含存款餘額證明書、資金徵信同意
    書、授權書、甲○○身分證影本、ｈｔｔｐ：／／ｗｗｗ.
    ｅｕｒｏｃｌｅａｒｉｎｆｏｒ. ｂｅ帳號密碼及英文基金
    建議書）
十一、借貸協議書1份。
十二、甲○○印鑑證明3張。
十三、甲○○與鍾明寶行本作業確認協議書、交付文件明細各1
      張。
十四、甲○○及龍利民之私章各1枚。
十五、各類投資企劃案6本。
十六、與各類企業公司簽定之相關文件暨證明文件35包。
十七、其他文件及空白表格。


司法院資訊處製作；財團法人民間司法改革基金會備份。
